【裁判字號】    92,聲,425
【裁判日期】    920421
【裁判案由】    
【裁判全文】
臺灣臺南地方法院民事裁定  九十二年度聲字第四二五號
    聲  請  人  台南縣六甲鄉農會
    法定代理人  丁○○
    代  理  人  丙○○
    相  對  人  甲○○
                乙○○
右當事人間聲請返還提存物事件，本院裁定如左：
    主      文
聲請駁回。
聲請程序費用由聲請人負擔。
    理      由
一、本件聲請意旨略以：聲請人與相對人間請求清償債務事件，聲請人前遵本院八十
    九年度裁全字第一五七一號民事裁定，曾提供台灣省合作金庫八十九年度次順位
    債券新台幣（下同）壹仟萬元為假扣押之擔保，並以本院八十九年度存字第一三
    ０三號提存事件提存後，聲請本院以八十九年度執全字第一一三六號執行假扣押
    相對人所有財產在案。茲因聲請人於民國八十九年四月七日之聲請裁定假扣押狀
    時合併將相對人等之財產在壹仟捌佰貳拾萬元之範圍內予以扣押，聲請人嗣於假
    扣押後依其原借據聲請支付命令，業經取得本院九十年度促字第一四二四六號、
    第一四二四七號支付命令及其確定證明書，其給付借款合計金額亦為壹仟捌佰貳
    拾萬元，為此依提存法第十六條之規定，聲請裁定准予返還系爭提存物等語。
二、按擔保提存之提存人於提存後，有左列情形之一者，得聲請該管法院提存所返還
    提存物：一、法院命返還提存物之裁定確定者。二、依民事訴訟法第一百零四條
    第三項之規定返還提存物者。三、假扣押、假處分所保全之請求，其本案訴訟已
    獲全部勝訴判決或依督促程序之支付命令確定者。四、假執行、假扣押或假處分
    所保全之請求，其本案訴訟經和解或調解成立，受擔保利益人應負全部給付義務
    或雖負部分給付義務而對提存物之權利聲明不予保留者。五、提存出於錯誤，經
    法院裁定返還確定者，提存法第十六條第一項定有明文。揆諸前揭規定，擔保提
    存事件如有前揭法條第一項第二款、第三款、第四款所定情形，提存人並毋庸聲
    請法院裁定，即得逕向該管法院提存所聲請返還提存物甚明。是故，本件聲請人
    依前揭規定，得否聲請法院裁定准予返還系爭提存物，自應審酌其主張之事實是
    否符合前揭法條第一項第一款、第五款規定之情形？經查：
（一）聲請人與相對人間請求清償債務事件，聲請人前遵本院八十九年度裁全字第一
      五七一號民事裁定所命「債權人（聲請人）以新台幣壹仟萬元或同額之台灣省
      合作金庫八十九年度次順位債券，為債務人（相對人甲○○、乙○○）供擔保
      後，得對債務人之財產在新台幣壹仟捌佰貳拾萬元之範圍內予以假扣押」，曾
      提供台灣省合作金庫八十九年度次順位債券壹仟萬元為擔保，並以本院八十九
      年度存字第一三０三號擔保提存事件提存後，聲請本院以八十九年度執全字第
      一一三六號執行假扣押相對人甲○○、乙○○所有財產在案之事實，已據聲請
      人提出本院八十九年度裁全字第一五七一號民事假扣押裁定及八十九年度存字
      第一三０三號提存書影本為證，且經本院依職權調取前開民事保全程序執行卷
      宗及擔保提存卷宗核閱無誤，自堪信為真實。
（二）次依聲請人前揭假扣押聲請狀所載，雖足認聲請人係以相對人甲○○、乙○○
      各積欠其壹仟壹佰萬元、柒佰貳拾萬元之債務為由，而聲請將相對人甲○○、
      乙○○之財產在壹仟捌佰貳拾萬元之範圍內予以假扣押，惟因聲請人聲請假扣
      押所表明之請求，既未分別載明係對相對人甲○○所有之財產在壹仟壹佰萬元
      之範圍內予以假扣押，對相對人乙○○所有之財產在柒佰貳拾萬元之範圍內予
      以假扣押，則本院依其假扣押之請求准其提供上開擔保而對相對人（甲○○、
      乙○○）之財產在壹仟捌佰貳拾萬元之範圍內予以假扣押（有本院八十九年度
      裁全字第一五七一號民事保全程序執行卷宗可參），嗣聲請人據以聲請裁定准
      予返還系爭提存物，自應以前揭假扣押裁定所命「對相對人（甲○○、乙○○
      ）之財產在壹仟捌佰貳拾萬元之範圍內予以假扣押」為審酌對象，而非以「對
      相對人甲○○所有之財產在壹仟壹佰萬元之範圍內予以假扣押，對相對人乙○
      ○所有之財產在柒佰貳拾萬元之範圍內予以假扣押」為審酌對象。
（三）本件聲請既應依前揭假扣押裁定所命聲請人得提供擔保於相對人所有之財產在
      壹仟捌佰貳拾萬元之範圍內予以假扣押為審酌對象，則依該假扣押裁定意旨，
      聲請人得對相對人甲○○所有之財產在壹仟捌佰貳拾萬元之範圍內，或對相對
      人乙○○所有之財產在壹仟捌佰貳拾萬元之範圍內，或對相對人二人所有之財
      產合計在壹仟捌佰貳拾萬元之範圍內予以假扣押，足認聲請人對相對人所請求
      之上述金額係屬聲請人假扣押所欲保全之請求。因之，聲請人雖已取得本院分
      別以九十年度促字第一四二四七號、第一四二四六號對相對人甲○○、乙○○
      各核發本金壹仟壹佰萬元及其利息暨違約金、本金柒佰貳拾萬元及其利息暨違
      約金之確定之支付命令，有聲請人提出前開支付命令及其確定證明書影本在卷
      足憑，且經本院依職權調取上開支付命令聲請卷宗核閱屬實。惟上開支付命令
      之債權金額核與前揭假扣押裁定所命「對相對人（甲○○、乙○○）之財產在
      壹仟捌佰貳拾萬元之範圍內予以假扣押」所保全之請求金額並不一致，尚難認
      聲請人聲請假扣押所保全之請求，已依督促程序取得確定之支付命令，亦難謂
      相對人即債務人因假扣押所可能受有之損害已確定不發生。是以本件聲請並不
      符合民事訴訟法第一百零四條第一項第一款所定應供擔保之原因消滅之情形，
      應堪認定。
（四）又本件假扣押執行程序尚未經聲請人撤回假扣押執行之聲請而告終結，已經本
      院依職權調取本院八十九年度執全字第一一三六號民事保全程序執行卷宗核閱
      明確，足徵本件聲請經與民事訴訟法第一百零四條第一項第二款所定情形互核
      ，並不相符。再依聲請人主張之事實，本件提存要無出於錯誤之情形，亦堪認
      定。是以聲請人於提存系爭提存物後，縱取得本院分別以九十年度促字第一四
      二四七號、第一四二四六號對相對人甲○○、乙○○各核發本金壹仟壹佰萬元
      及其利息暨違約金、本金柒佰貳拾萬元及其利息暨違約金之確定之支付命令，
      惟其前揭情形，揆諸上開說明，並未符合得向法院聲請裁定返還系爭提存物之
      要件。從而，聲請人依提存法第十六條第一項之規定，聲請裁定准予返還系爭
      提存物，於法即有未合，不應准許。
三、依民事訴訟法第九十五條、第七十八條，裁定如主文。
中      華      民      國    九十二    年      四      月    二十一    日
                                臺灣臺南地方法院民事第四庭
~B法      官  張季芬
右為正本係照原本作成
如對本裁定抗告須於裁定送達後十日內向本院提出抗告狀，並應繳納抗告裁判費新台
幣四十五元。
中      華      民      國    九十二    年      四      月    二十一    日
~B法院書記官  汪姿秀


司法院資訊處製作；財團法人民間司法改革基金會備份。
